【裁判字號】    95,交聲,1534
【裁判日期】    951215
【裁判案由】    交管條例聲異
【裁判全文】
臺灣板橋地方法院刑事裁定            95年度交聲字第1534號
原處分機關  交通部公路總局臺北區監理所
異  議  人  甲○○
上列受處分人因違反道路交通管理處罰條例案件，對於交通部公
路總局臺北區監理所於民國95年9月7日所為之裁決（原處分案號
：北監自裁字第裁40-CG0000000號、第裁40-CM0000000號、第裁
40-AM0000000號），聲明異議，本院裁定如下：
    主  文
原處分均撤銷。
甲○○汽車駕駛人，行車速度，超過規定之最高時速貳拾公里以
上未滿肆拾公里，處罰鍰新臺幣壹仟捌佰元，並記違規點數壹點
。
甲○○汽車駕駛人，不緊靠道路右側停車，處罰鍰新臺幣壹仟貳
佰元。
甲○○汽車駕駛人，不遵守道路交通標線之指示，處罰鍰新臺幣
玖佰元。
    理  由
一、原處分意旨略以：受處分人甲○○所有之車牌號碼6D-8155
    號自用小客車，於(一)民國93年3 月26日9 時44分許，在臺北
    縣三峽鎮○○路○ 段148 號前，有行車速度，超過規定之最
    高時速20公里以上未滿40公里之違規，經臺北縣政府警察局
    交通隊警員以北縣警交字第CG0000000 號違反道路交通管理
    事件通知單（下稱舉發通知單）逕行舉發。嗣經原處分機關
    於95 年9月7 日以北監自裁字第裁40-CG0000000號裁決書，
    爰依道路交通管理處罰條例第40條（原裁決書贅載第1 項）
    規定，裁處異議人罰鍰新臺幣2400元，並依同條例第63條第
    1 項第1 款（原裁決書漏載第1 款）規定記違規點數1 點；
    (二)94年1 月18日11時32分許，在臺北縣三峽鎮○○街36巷口
    處，有不緊靠道路右側停車之違規，經臺北縣政府警察局交
    通隊警員以北縣警交字第CM0000000 號舉發通知單逕行舉發
    。嗣經原處分機關於95年9 月7 日以北監自裁字第裁40-CM0
    000000號裁決書，爰依道路交通管理處罰條例第56條第1 項
    第6 款規定，裁處異議人罰鍰1200元；(三)94年7 月15 日15
    時37分許，在臺北市新生高架橋處，有不遵守道路交通標線
    之指示之違規，經臺北市政府警察局交通察大隊警員以北市
    警交大字第AM0000 000號舉發通知單逕行舉發。嗣經原處分
    機關於95年9 月7 日以北監自裁字第裁40-AM0000000號裁決
    書，爰依道路交通管理處罰條例第60條第2 項第3 款規定，
    裁處異議人罰鍰1800元，並依同條例第63條第1 項規定記違
    規點數1 點。
二、聲明異議意旨略以：異議人甲○○都沒有收到紅單（舉發通
    知單），為何罰款要加重云云。
三、按道路交通管理處罰條例第56條係於94年2 月5 日總統華總
    一義第00000000000 號令修正公布，並於94年7 月5 日行政
    院以院臺交字第0940029286號令發布，定自94年9 月1 日施
    行；又道路交通管理處罰條例第40、60、63條於94年12月28
    日總統華總一義字第09400212581 號令修正公布，並於95年
    6 月23 日 行政院以院臺交字第0950087685號令發布，定自
    95年7 月1 日施行；且依94年2 月5 日總統華總一義字第09
    400016841 號令，制定公布並自95年2 月5 日開始施行之行
    政罰法第5 條，明定「行為後法律或自治條例有變更者，適
    用行政機關最初裁處時之法律或自治條例」。本件違規行為
    分別發生於93年3 月26日、94年1 月18日、94年7 月15日，
    原處分機關裁決時間均為95年9 月7 日，道路交通管理處罰
    條例第40、56、60、63條已修正發布並施行，關於汽車駕駛
    人(一)行車速度，超過規定之最高時速20公里以上未滿40公里
    、(二)不緊靠道路右側停車、(三)不遵守道路交通標線之指示，
    經比較修正前後之規定，對受處分人並無較不利之情事，爰
    依前揭從新從輕原則，適用裁處時即修正後之法律，合先敘
    明。次按(一)汽車駕駛人，行車速度，超過規定之最高時速，
    或低於規定之最低時速，除有第43條第1 項第2 款情形外，
    處1200元以上2400元以下罰鍰；又汽車駕駛人駕駛汽車違反
    修正後道路交通管理處罰條例第40條規定者，除應依該條所
    規定之罰鍰處罰外，並記違規點數1 點，修正後道路交通管
    理處罰條例第40條、第63條第1 項第1 款分別定有明文；(二)
    汽車駕駛人停車時，應依車輛順行方向緊靠道路右側停車，
    道路交通安全規則第112 條第2 項定有明文；又汽車駕駛人
    停車時，不緊靠道路右側停車者，處600 元以上1200元以下
    罰鍰，修正後道路交通管理處罰條例第56條第1 項第6 款亦
    定有明文；(三)雙白實線設於路段中，用以分隔同向車道，並
    禁止變換車道，道路交通標誌標線號誌設置規則第149 條第
    1 項第7 款已有明定；又汽車駕駛人，駕駛汽車有不遵守道
    路交通標誌、標線、號誌之指示，而本章各條無處罰之規定
    者，處900 元以上1800元以下罰鍰，修正後道路交通管理處
    罰條例第60條第2 項第3 款亦定有明文。
四、再按，處理違反道路交通管理事件，有關文書送達之程序，
    依行政程序法之規定；送達，有不能：(一)向應受送達人之住
    居所、事務所、營業所或就業處所為之，(二)如不獲會晤應受
    送達人時，得將文書付與有辨別事理能力之同居人、受僱人
    或應送達處所之接收郵件人員之情形者，得將文書寄存送達
    地之地方自治或警察機關，並作送達通知書2 份，1 份黏貼
    於應受送達人住居所、事務所、營業所或其就業處所門首，
    另1 份交由鄰居轉交或置於該送達處所信箱或其他適當位置
    ，以為送達。前項情形，由郵政機關為送達者，得將文書寄
    存於送達地之郵政機關。寄存機關自收受寄存文書之日起，
    應保存3 個月，此亦據違反道路交通管理事件統一裁罰基準
    及處理細則第5 條、行政程序法第74條分別定有明文。
五、經查：
  (一)本件異議人即受處分人甲○○為車牌號碼6D-8155 號車輛之
    所有人，該車輛確曾於(1)93年3 月26日9 時44分許，在臺北
    縣三峽鎮○○路○ 段148 號前，有行車速度，超過規定之最
    高時速20公里以上未滿40公里；(2)94年1 月18日11時32分許
    ，在臺北縣三峽鎮○○街36巷口處，有不緊靠道路右側停車
    ；(3)94年7 月15日15時37分許，在臺北市新生高架橋處，有
    不遵守道路交通標線之指示違規行為之事實，均為異議人所
    不爭執，並有臺北縣政府警察局交通隊警員北縣警交字第CG
    0000000 號、第CM0000000 號舉發通知單各1 紙、臺北市政
    府警察局交通察大隊警員北市警交大字第AM0000000 號舉發
    通知單1 紙、交通部公路總局臺北區○○○○○道路交通管
    理事件北監自裁字第裁40-CG0000000號、第裁40-CM0000000
    號、第裁40-AM0000000號裁決書3 紙及採證照片5 幀附卷可
    稽，是異議人上揭三次交通違規事實，應堪認定。
  (二)原舉發單位即臺北市政府警察局及臺北縣政府警察局係向異
    議人甲○○「臺北縣三峽鎮○○街27巷15號」之戶籍地址，
    交由郵政機關將舉發舉發通知單送達至上開戶籍地址，惟因
    送達時不獲會晤應受送達人，及有辨別事理能力之同居人、
    受僱人或應送達處所之接收郵件人員，原舉發單位即依違反
    道路交通管理事件統一裁罰基準及處理細則第5 條準用行政
    程序法第74條之規定，將該舉發通知單分別於93年7 月6 日
    、94年8 月18日、94年8 月30日寄存於三峽郵局，並分別作
    送達通知書2 份，1 份黏貼於應受送達人即異議人上址門首
    ，另1 份置該址信箱或適當位置以為送達，並分別在臺北縣
    政府警察局送達證書影本2 紙及臺北市政府警察局交通警察
    大隊送達證書影本1 紙上載明前開事項，此有交通部公路總
    局臺北區監理所95年9 月15日北監自字第0956016607號函1
    紙及所附中華民國郵政交寄大宗掛號函件存根、送達證書影
    本各1 份、交通部公路總局臺北區監理所95年10月5 日北監
    自字第095 6017620 號函1 紙及所附中華民國郵政交寄大宗
    掛號函件存根、送達證書影本各1 份、臺北縣政府警察局三
    峽分局95年9 月20日北縣警峽交裁字第0950026191號函1 紙
    及所附中華民國郵政交寄大宗掛號函件存根、送達證書影本
    各1 份在卷足憑，而上開送達地址「臺北縣三峽鎮○○街27
    巷15號」確為送達時異議人曾郁晴之戶籍地址，此亦為異議
    人所不爭執，可知上開舉發通知單確於93年7 月6 日、94年
    8 月18日、94年8 月30日合法送達於異議人無誤。
  (三)然查，原處分機關以：本件異議人甲○○已逾寄存送達生效
    日，依修正後道路交通管理處罰條例第40條、第56條第1 項
    第6 款、第60條第2 項第3 款、第63條第1 項第1 款規定，
    各據以各該法條及違反道路交通管理事件統一裁罰基準表所
    定之規定加以裁處罰鍰並記違規點數；但本件舉發通知單記
    載異議人應到案日期分別為「93年5 月18日前」、「94年2
    月25日前」、「94年8 月24日前」，應到案處所均係臺北區
    監理所，而依前所述，上開舉發通知單係分別遲至「93年7
    月6 日」、「94年8 月18日」、「94年8 月30日」始合法送
    達於異議人，是本件異議人顯然無法於本件舉發通知單上所
    載應到案日期前或於寄存送達生效日前，自行到案陳述不服
    舉發意見或繳納罰鍰，原處分機關既未給予異議人於指定期
    限內自動繳交罰鍰之機會，竟遽對異議人裁處最高額之罰鍰
    ，自屬於法不合，應予撤銷。
  (四)綜上所述，原處分機關未盡其教示義務而採最高額處罰，固
    有不當，惟本件異議人確有前揭駕駛人行車速度，超過規定
    之最高時速20公里以上未滿40公里、不遵守道路交通標線之
    指示之違規事實，已認定如前，本院自應就異議人(一)行車速
    度，超過規定之最高時速20公里以上未滿40公里，依修正後
    道路交通管理處罰條例第40條（原裁決書贅載第1 項）改裁
    處罰鍰罰鍰1800元，並依修正後同條例第63條第1 項第1 款
    （原裁決書漏載第1 款）規定記違規點數1 點；(三)不遵守道
    路交通標線之指示，依修正後同條例第60條第2 項第3 款改
    裁處罰鍰900 元；又異議人(二)不緊靠道路右側停車，經原處
    分機關依修正後同條例第56條第1 項第6 款規定裁處罰鍰1,
    200 元部分，無論採高罰或低罰均為1200元雖無差異，然原
    處分既有上開疵議已如前述，仍應由本院將原處分撤銷，自
    為裁定，以期適法。
六、據上論斷，應依道路交通案件處理辦法第20條，裁定如主文
    。
中    華    民    國    95    年    12    月    15    日
                  交通法庭    法  官  許映鈞
以上正本證明與原本無異。
如不服本裁定，應於送達後5 日內向本院提出抗告狀（須附繕本
）。
                              書記官  呂苗澂
中    華    民    國    95    年    12    月    18    日


司法院資訊處製作；財團法人民間司法改革基金會備份。
